臺灣高等法院刑事判決　　　　　　　　94年度上易字第1718號
上　訴　人
即 自訴 人　乙○○
　　　　　　甲○
　　　　　　　　　　　樓之1
共同代理人　蔡文玲律師
被　　　告　丙○○
選任辯護人　邱俊哲律師
上列上訴人等因被告侵占等案件，不服臺灣臺北地方法院，94年
度自字第181號，中華民國94年7月29日第一審判決，提起上訴，
本院判決如下：
    主  文
上訴駁回。
    理  由
一、本案經審理結果，認第一審判決以不能證明被告犯罪而諭知
    無罪，核無不合，應予維持，並引用第一審判決書記載之理
    由，（詳如附件）。
二、自訴人上訴意旨固指(一)、本案之爭點即在契約書第16條之適
    用，被告辯稱係因其整合成功，才有第16條之適用，惟如係
    以整合成功為該條之適用，該條文即應載明而非僅揭示：為
    使本合建社區大樓能再拉高樓層樓一至三層以利規劃，由乙
    方多挖或加深地下室增加停車位，已達到法令獎勵增加總樓
    高以利規劃及增加獎勵坪數，則雙方同意其增設停車位之費
    用由乙方負擔，而為獎勵之增設停車位及獎勵坪數歸乙方所
    有，但獎勵坪數（以建照所載之獎勵坪數為準），若超過15
    0坪，則超過150坪以上之超過部分之坪數雙方同意為利益坪
    數值，利益數值由建主與全體地主分別占百分之五十計算，
    足見被告所辯乃事後卸責之詞。(二)、被告又辯稱與自訴人簽
    約時因尚未與全體地主完成整合，能否興建地上14增與地下
    3層樓仍屬未定，故以地上11層地下3層大樓為合建標的簽訂
    合建契約所附之房屋拆除同意書，即足證明86年8月7日即已
    整合完成，而整合完成與否，並非本案之重點，自訴人一再
    強調被告與自訴人所簽之地上11層地下3 層之契約根本無履
    行之可能，按整合成功便是蓋地上14層、地下3 層，整合不
    成即解約，何來蓋地上11層、地下3 層？。(三)本案所以得拉
    高樓層係因增設獎勵停車位之故，被告明知依據建築物增設
    停車空間鼓勵要點，增設獎勵停車位，即得增加總樓層高度
    亦即由原來之11層可增為14層，其自始送件之臺灣省建築物
    增設室內停車位鼓勵要點申請案之日期為86年6 月29日，當
    時之設計圖即為14層及地下3 層，工程名稱亦為永和14層住
    、辦大樓新建工程，被告竟謂整合成功才能蓋14層，是以被
    告向自訴人誑稱係因其多挖或加深地下室增加停車位，才增
    加總樓高而適用契約第16條之特別約定，當然為詐欺。(四)、
    本件申請案係於86年6 月29日即製作，而91年11月28日係自
    訴人向縣政府調閱之日期，原審引用自訴人所提出三齊公司
    就該合建大樓向台北縣政府所提出之「臺灣省建築物增設室
    內停車獎勵要點申請案」資料，認係91年11月28日始提出申
    請，顯係引用錯誤之證據。(五)、系爭建物之建築執照係在88
    年4月27日核准，然在90年11月28日、91年5月10日變更設
    計，且未通知自訴人，且被告於86年8月7日即提出全體住戶
    之房屋拆除同意書，益證其整合成功，足見被告就本件自始
    即有要地上14層地下3 層之意，而隱瞞此事實，使自訴人陷
    於錯誤，而同意第16條之約定，許被告公司取得較優惠之分
    配條件，等情。
三、經查：
(一)、依自訴人等與三齊建設事業有限公司（以下簡稱三齊公司）
    所簽訂合建契約，故約定自訴人提供土地予三齊公司興建地
    上11層，地下3層之住、商大樓，依契約第2條之(2)關於停車
    位之分配，以停車位總數之百分之五十依自訴人提供土地面
    積與全體地主之土地面積比例分配，惟停車之分配係以三齊
    公司興建地上11層地下3層為主軸之約定，然依契約書第16
    條特別約定，三齊公司如拉高樓層數壹至層，其多挖或加
    深地下室增加停車位以達到法令獎勵增加總樓高度以利規劃
    及增加獎勵坪數，則雙方同意其增設停車位之費用由乙方（
    即三齊公司），而為獎勵之增設停車位及獎勵坪數歸乙方所
    有，但獎勵坪數（以建照所載之獎勵坪數為準）若超過150
    坪，則超過150坪以上超過之坪數雙方同意為利益坪數值，
    利益坪數值由建主與全體地主分別佔百分之五十計算，而甲
    方（指自訴人）所分得之獎勵利益坪數值為依甲方土地佔全
    體地主土地總面積之比例乘以上述全體地主所計得之獎勵利
    益坪數值，有自訴人所提被告所不爭執之合建契約書影本二
    份在卷可按，參與被告所提出且為自訴人不爭執之其他合建
    地主林學良、莊來助、楊元善、邵九綸、宋新愛、莊重正、
    呂啟仁、曹桂法、鍾增來、黃鍾員妹等人與三齊公司之合建
    契約書亦均相同之約定，有上開地主所簽訂之合建契約書影
    本在卷可資對照，足見地主與三齊公司就停車位之分配，因
    興建地上11層地下3層或地上14層地下3層而為不同之約定，
    惟合建契約原約定興建地上11樓地下3層，然合建契約既有
    第16條之特別約定，則地主於簽約時應可預見建商即三齊公
    司有拉高樓層壹至層之計劃，以達符合法令獎勵增加停車
    位之標準，否則雙方何須有該第16條之特別約定。
(二)、自訴人固提出申請建造執照所檢附臺灣省建築物增設室內停
    車鼓勵要點86.6.29製作，工程名稱為永和14層住、辦大樓
    新建工程並附地上14層地下3層之建築圖說、住戶規約（草
    約）內附86.8.7製作之切結書等文書證據證明本案大樓之建
    造執照申請並非如原判決所載係在91年11月28日始申請，該
    日期係自訴人向縣政府調閱之日期，原判決認該日期申請建
    執照顯然錯誤，足見三齊公司於訂約之初即有隱瞞興建地上
    14層地下3樓之事實，使自訴人陷於錯誤而簽約，依卷附之
    建造執照影本記載以及自訴人所提出之上開證據，固足證明
    本件大樓申請建造執照之日期並非如原判決所載之91年11月
    28 日，被告亦供承與自訴人訂約時即有意申請興建14層地
    下3 層大樓，因與全部地主整合尚未完成，為趕在政府實施
    容積率前先行提出申請建造執照，等情，參之自訴人所簽訂
    之合約書第1條即載明，「對於鄰地之取得由乙方（即三齊
    公司）進行協調，容積率實施前，於可為單獨申請建造執照
    時，則甲方（指自訴人）同意由乙方於容積率實施前先行申
    請建造執照掛號，以保障雙方權益，若有其它鄰地併入擴大
    基地時甲方無條件同意合併興建」等情，益見自訴人於簽約
    ，三齊公司尚未與鄰地地主全部完成簽約，自訴人並同意於
    容積實施前先行申請建造執照掛號，因此才有合約書第16條
    之特別約定，自訴人仍指被告於申請建造執照於86年8月7日
    已提出房屋拆除同意書，然地主之房屋拆除同意書是申請建
    造執照之必備文件, 其它地主固出具拆除同意書，然在合建
    條件未談妥前，尚難謂被告已與其它地主完成整合成功，自
    訴人執此謂受被告之欺瞞而簽約，尚無可採。
(三)、自訴人依契約書第2條之約定，乙（即三齊公司）應依建築
    法規以現行法令許可之範圍，興建房屋，並依規定開挖地下
    室，凡建築規劃設計，請領建造執照及使用執照、營造施工
    ，工程管理，工地安全衛生均由乙方全權負責，雙方即具有
    委任關係，說被告多次變更設計，一樓本設計為店舖，竟改
    為公共設施，並增設游泳池均未告知地主，遑論經過地主之
    同意，而僅在考量作為預售房屋之賣點，然增加地主之負
    擔，且依建築技術規劃施工篇第60條第1項第2款規定，機械
    停車設備每輛為寬2公尺長5.5公尺及淨高1.8公尺而被告公
    司之建築設計規劃依約委由三齊公司全權負責，三齊公司在
    不影響自訴人所受分配之利益下變更設計，自難指被告背信
    之可言，至於停車位之高度問題，自訴人認違反建築技術規
    劃施工篇第60條第1項第2款規定, 亦屬瑕疵擔保問題，核與
    背信罪之犯罪構成要件不符。
(四)、自訴人指依合建契約，係約定五五分即各分得百分之五十，
    嗣被告以特約條款分配獎勵坪數將獎勵車位，將應分配予自
    訴人部分，侵吞入己，亦構成侵占罪云云，惟合建契約既有
    特別約定，三齊公司依該16條之規定為獎勵停車位坪數值為
    分配，應無不符，況侵占罪以侵占自己持有他人之物為構成
    要件，該停車位之起造人名義為三齊公司，且依自訴人依該
    16條之約定係受分獎勵利益坪數值，該停車位之原始建之上
    層高度僅1.5公尺，不符法規定，以及一樓公共空間坪數已
    計入每戶所購坪數內，被告因售屋需要，擅自將一樓變更為
    挑高大樓，仍店面價值作為其應得之利益，違反原合約找
    補之約定，向地主增加購屋單價每坪新台幣（下同）2,20 0
    元，認被告有背信犯行，惟依自訴人所簽訂之合約書，自訴
    人乙○○分配在3樓面積57.04坪，自訴人分配在2樓面積37.
    36坪，而本件大樓已興建完畢，土地持分及建物並均分配並
    記配予自訴人完畢，自訴人乙○○已受分配4樓，自訴人改
    受分配3樓，並均領取房地差價款有被告所提出自訴人不爭
    執之交屋同意書、證明書、文件簽收單，土地所有權狀、建
    物所有權狀、收據等影本在卷可按，而自訴人既受分配為3
    、4樓，並非1樓，三齊公司將一樓變更設計，並不影響自訴
    人之權益，且大樓築人為三齊公司，並非自訴人，則被告持
    有停車位，係持有自己之物，並非持有自訴人，自訴人認被
    告不應第16條之特別約定分配獎勵利益坪數值，亦屬民事糾
    紛，自難以被告依該第16條之特別約定而分配獎勵利益坪數
    值，認被告應負侵占罪責。
四、綜上所述，自訴人之上開意旨，指摘原判決不當為無理由，
    其上訴應予駁回。
據上論斷，應依刑事訴訟法第368條、第373條判決如主文。
中　　華　　民　　國　　94　　年　　11　　月　　24　　日
　　　　　　　　　刑事第六庭    審判長法　官許國宏
　　　　　　　　　　　　　　　　　　  法　官楊貴志
　　　　　　　　　　　　　　　　　　  法　官吳啟民
以上正本證明與原本無異。
不得上訴。
                                      書記官鄒賢英
中　　華　　民　　國　　94　　年　　11　　月　　25　　日
